【裁判字號】    89,自,314
【裁判日期】    900404
【裁判案由】    詐欺
【裁判全文】
臺灣臺北地方法院刑事裁定                          八十九年度自字第三一四號
    自  訴  人  乙○○
    被      告  丙○○
右列被告因詐欺案件，經自訴人提起自訴，本院裁定如左：
    主  文
自訴駁回。
    理  由
一、按法院或受命推事於自訴案件第一次審判期日前訊問及調查結果，如認為案件有
    刑事訴訟法第二百五十二條至第二百五十四條之情形者，得以裁定駁回其自訴，
    同法第三百二十六條第三項定有明文。
二、自訴意旨略以：丙○○於民國（下同）八十七年一月間向自訴人懇求商借新台幣
    （下同）一百萬元，並簽發商業本票，自訴人遂於同年月二十五日將上揭數額款
    項交付丙○○，詎丙○○於取得款項後，未將款項用於其所稱之生意上，反將金
    錢揮霍殆盡，自訴人知悉後，遂向丙○○要求還款，詎丙○○屢經自訴人催討，
    並透過鄉鎮調解委員會謀求解決，丙○○均置之不理，顯有詐欺犯嫌，為此提起
    本件自訴云云。
三、按犯罪事實應依證據認定之，無證據不得推定其犯罪事實，又不能證明被告犯罪
    者應諭知無罪之判決，刑事訴訟法第一百五十四條及第三百零一條第一項分別定
    有明文。又刑事訴訟法上所謂認定事實之證據，係指足以認定被告確有犯罪行為
    之積極證據而言，該項證據自須適合於被告犯罪事實之認定，始得採為斷罪資料
    ，事實之認定應憑證據，如未發現相當證據，或證據不足以證明，自不能以推測
    或擬制之方法，以為裁判之依據，告訴人之告訴，係以使被告受刑事訴追為目的
    ，是其陳述是否與事實相符，仍應調查其他證據以資審認。又刑法第三百三十九
    條第一項詐欺罪之成立，以意圖為自己不法之所有，以詐術使人將本人或第三人
    之物交付為要件，所謂以詐術使人交付，必須被詐欺人因其詐術而陷於錯誤，若
    其所用之方法不能認為詐術，亦不致使人陷於錯誤，即不構成該罪，最高法院二
    十九年上字第三一○五號、四十年臺上字第八六號、五十二年臺上字第一三○○
    號、四十六年臺上字第二六○號分別著有判例可資參照。
四、訊據被告堅決否認有上揭犯行，辯稱：「我實際上只借六十萬，本票開一佰萬元
    ，錢我已經還了，我之前作小生意買了一部車，這部分我還了十萬元，向我父親
    借三十萬元，另二十萬元部分是我工作所得及向我太太拿一部份，總共籌了六十
    萬元還他。」（參本院九十年一月十六日訊問筆錄），另證人甲○○亦稱：「我
    只知道被告有一輛車賣了約二、三十萬元，被告拿二十萬元給自訴人的太太，另
    三十萬元也還給自訴人的太太了。因我去被告家中，我看到被告父親幫被告還錢
    。」（參本院九十年三月八日訊問筆錄），即自訴人亦自承：「（問：被告是否
    還錢？）有的，因當時我人在監獄，不知道被告已經還錢，誤以為他欠我錢不還
    ，要詐騙我，等我出獄後，才知道被告的錢都已經還了，我想這一切都是誤會。
    」（參本院九十年三月八日訊問筆錄），是自訴人提起本件自訴時，因另案在監
    執行而不知被告是否清償欠款，誤以為被告有詐欺犯意，實則被告已然償還，顯
    然自訴人指訴情節即與實情不符，而依被告所辯及證人所述情形，被告並無任何
    自訴人所指之詐欺犯行，自訴人於本院審理後亦自承不知實情致誤解被告，此外
    ，復查無其他積極證據證明被告有自訴意旨所指犯行，既無法證明被告犯罪，參
    酌上揭說明，爰不經言詞辯論，逕為駁回本件自訴之裁定。
據上論斷，應依刑事訴訟法第三百二十六條第三項、第二百五十二條第十款，裁定如
主文。
中    華    民    國      九十        年      四      月      四        日
                                      臺灣臺北地方法院刑事第九庭
                                          法  官  汪  漢  卿
右正本證明與原本無異。
如不服本裁定，應於送達後五日內，向本院提出抗告狀。
                                          書記官  石  幸  代
中    華    民    國      九十        年      四      月      九        日


司法院資訊處製作；財團法人民間司法改革基金會備份。
